【裁判字號】    95,訴,1161
【裁判日期】    951114
【裁判案由】    違反槍砲彈藥刀械管制條例
【裁判全文】
臺灣臺南地方法院刑事判決              95年度訴字第1161號
公  訴  人  臺灣臺南地方法院檢察署檢察官
被      告  丁○○
                    另案在臺灣高雄第二監獄執行中
選任辯護人  蘇陳俊哲律師
被      告  甲○○
選任辯護人  徐豐明律師
被      告  丙○○
指定辯護人  本院公設辯護人乙○○
上列被告因違反槍砲彈藥刀械管制條例案件，經檢察官提起公訴
（95年度偵字第6441、7628、10251號），本院判決如下：
    主  文
丁○○連續未經許可，製造可發射子彈具有殺傷力之改造手槍，
處有期徒刑捌年，併科罰金新臺幣陸拾萬元，罰金如易服勞役，
以罰金總額與陸個月之日數比例折算，扣案如附表所示之物品均
沒收。
其餘被訴轉讓改造手槍及子彈部分無罪。
甲○○未經許可，寄藏可發射子彈具有殺傷力之改造手槍，處有
期徒刑壹年拾月，併科罰金新臺幣伍萬元，罰金如易服勞役，以
新臺幣壹仟元折算壹日；緩刑肆年，緩刑期內付保護管束，扣案
如附表編號十三至十五所示之物品均沒收。
丙○○無罪。
    事  實
一、丁○○明知非經中央主管機關許可，不得製造及持有槍砲彈
    藥刀械管制條例第四條第一項第一、二款所示可發射子彈具
    有殺傷力之各式手槍及子彈。惟丁○○竟基於製造改造手槍
    及改造子彈之概括犯意，於民國九十四年十月間某日起，利
    用網際網路購入製造槍枝及子彈所需之不具殺傷力玩具手槍
    、子彈等物品及零件，並於不詳時地購置改造工具一批後，
    先行繪製改造槍管圖型予不知情之車床業者，製造出改造槍
    管後，即在其位於臺南市○○路○段二八九巷二五號住處五
    樓內，連續以如附表編號十、二十至二八所示之改造工具及
    零件，換裝土造金屬槍管裝置於玩具手槍，製造詳如附表編
    號一、二、四、六至八、十一、十三、十四、十六至十九所
    示可發射子彈具有殺傷力之改造手槍，以及因製造技術不佳
    而無殺傷力之半成品，共計十七枝；復於同一時地，以上開
    改造工具填充火藥及加裝金屬彈頭，連續製造如附表編號三
    、五、九、十二、十五所示可擊發具有殺傷力之改造子彈，
    以及因製造技術不佳而無殺傷力之子彈，共計九十五顆。丁○○其後並有試射測試有無殺傷力，而持有上開具有殺傷力
    之改造手槍、子彈及其半成品。丁○○並將其中部分手槍及
    子彈，分別交予甲○○及庚○○寄藏【甲○○部分詳犯罪事
    實二記載；庚○○寄藏改造子彈七顆部分，業經本院判處有
    期徒刑四月，併科罰金新臺幣一萬元確定】。嗣為警：(1)於
    九十五年四月十一日上午十時許，持臺灣臺南地方法院檢察
    署檢察官所核發之拘票，前往臺南縣歸仁鄉○○街一八九號
    許健洲住處拘提丁○○，在不知情之許健洲所有車牌號碼０
    １８２－ＬＶ自用小客車上，扣得丁○○所有放置在該處如
    附表編號一至三所示之改造槍彈；(2)丁○○隨後帶同警員至
    臺南縣仁德鄉○○路○段七九六號，其所有車牌號碼ＵＯ－
    ９１９９號自用小客車上，扣得如附表編號四至五所示之改
    造槍彈；(3)因丁○○當時有撥打電話予不知情之丙○○（無
    罪部分詳後述），遂由另行埋伏在丁○○位於在臺南市○○
    路○段二八九巷二五號住處之員警，趁丙○○受丁○○指示
    將一盒紙箱及一包紙袋攜出丁○○住所之際，出示本院核發
    之搜索票，嗣經員警押解丁○○抵達後，因而在上開紙箱、
    紙袋及住處五樓內，查獲如附表編號六至十一、二十至二八
    所示改造槍彈、半成品及改造工具一批；(4)丁○○供出甲○○及庚○○有寄藏其所改造之槍彈，又在庚○○位於臺南市
    ○○街十五巷二七號二樓之二居處，扣得如附表編號十二所
    示之改造子彈；在甲○○位於臺南縣仁德鄉○○路○段七九
    六號住處及鄰近之汽車修護廠，扣得如附表編號十三至十五
    所示之改造槍彈，(5)丁○○為警訊問有無其他槍彈未陳報，
    最後另在臺南市○○路第一公墓內，扣得如附表編號十六至
    十七所示之改造手槍；(6)丁○○於九十五年六月十九日為警
    訊問時，再將前扣得之改造槍彈零組件，組裝成如附表編號
    十八至十九所示之改造手槍。總計扣得附表所示之改造手槍
    成品十枝、半成品七枝、改造子彈九十五顆（子彈經鑑驗試
    射部分詳附表備註欄記載）及改造工具一批。
二、甲○○明知非經中央主管機關許可，不得寄藏槍砲彈藥刀械
    管制條例第四條第一項第一、二款所示其他可發射金屬或子
    彈，具有殺傷力之各式手槍及子彈。緣丁○○於九十五年初
    向甲○○購買及修理中古汽車，並另向甲○○小額借款，共
    計積欠約新臺幣（下同）十餘萬元之債務，甲○○遂向丁○○請求返還前開欠款。丁○○因無現金可供清償，遂於九十
    五年二月初某日，將其所製造如附表編號十三至十五所示之
    改造槍彈，持往甲○○位於臺南縣仁德鄉○○路○段六五六
    巷十九弄五十九號之汽車修護廠，主動要求甲○○收下上開
    槍彈作為債務擔保，並表明二個月後再清償欠款，丁○○更
    要求甲○○一同前往汽車修護廠附近試射，以證明上開槍彈
    具有殺傷力及擔保價值。甲○○因不敢違逆丁○○，乃不得
    已答應丁○○之要求，遂未經許可，非法寄藏上開槍彈。嗣
    九十五年四月初某日，甲○○因還款期限已到，旋請求丁○○還款取回槍彈，惟遭丁○○拖延拒絕，直至九十五年四月
    十一日上午十時許，因警前往臺南縣歸仁鄉○○街一八九號
    拘提丁○○，查獲丁○○非法製造槍彈，丁○○乃供出上情
    ，員警遂立即前往甲○○位於臺南縣仁德鄉○○路○段七九
    六號住處及前開汽車修護廠，並扣得如附表編號十三至十五
    所示之改造槍彈，因而查獲。
二、案經臺南市警察局移送臺灣臺南地方法院檢察署檢察官偵查
    後提起公訴。
    理  由
壹、有罪部分：
  一、上開犯罪事實，業據被告丁○○、甲○○於本院審理時分
      別自白承認（見本院卷第二四、二○五頁），核與證人即
      丁○○遭拘捕時在場之許健洲（見警卷一第十一至十五頁
      ，偵查卷一第二二至二三頁）、證人即寄藏丁○○所交付
      改造子彈之庚○○（見警卷一第十八至二二頁，偵查卷一
      第十五、七五至七八頁，見本院卷第一一一至一一二頁）
      所為證述相符（業據同意有證據能力），復有現場蒐證照
      片三十七張在卷可稽（見警卷一第六六至七二頁、卷二第
      四至五頁、卷三第三頁），另有如附表所示之改造手槍、
      子彈、半成品及改造工具扣案可證（見警卷一第三八至五
      八頁之搜索扣押筆錄六份、卷二第三頁扣押物品目錄表）
      ，扣案改造手槍及子彈由內政部警政署刑事警察局依據性
      能檢驗法、試射法鑑定結果，部分具有殺傷力，部分則為
      改造槍枝半成品（詳如附表所示），有該局九十五年四月
      二十七日刑鑑字第０９５００５７７６２號、同年六月五
      日刑鑑字第０９５００５７７７７號、同年六月十二日刑
      鑑字第０９５００５７７６５號、同年六月二十日刑鑑字
      第０９５００５７７６７號、同年五月十八日刑鑑字第０
      ９５００６２４０２號、同年七月十日刑鑑字第０９５０
      ０９５３６９號槍彈鑑定書六份可查（見偵查卷一第六八
      至七十、八六至一○五、一二九至一三三頁、卷二第四至
      八頁、卷三第二至四頁，本院卷第二二九頁，其中有五顆
      子彈經鑑定為制式子彈，惟被告丁○○陳稱是在網路上買
      得制式空包彈，再自行裝填製造），足認被告二人自白確
      與事實相符，自可採信。綜上，本案事證明確，被告二人
      犯行已堪認定，應依法論科。
  二、論罪科刑：
    (一)核被告丁○○所為，係違反槍砲彈藥刀械管制條例第八條
      第一項製造手槍罪、同條第五項製造手槍未遂罪，同條例
      第十二條第一項製造子彈罪、同條第五項製造子彈未遂罪
      【被告丁○○因製造技術不佳，未能全部製成均具殺傷力
      槍彈之製造未遂部分，起訴書漏未記載】。其持有槍枝主
      要組成零件、半成品暨製造手槍、子彈後之持有低度行為
      ，為製造手槍及子彈之高度行為所吸收，各僅論以製造手
      槍及子彈一罪。【起訴意旨認為被告丁○○另有違反槍砲
      彈藥刀械管制條例第十三條第四項持有槍枝主要組成零件
      罪，惟持有槍枝主要零件係製造槍枝之附隨結果，尚有未
      洽】。其於同一時地製造手槍及子彈，係一行為觸犯數罪
      名，為刑法第五十五條規定之想像競合犯，應從一重論以
      製造手槍罪。另按行為後法律有變更者，適用行為時之法
      律，但行為後之法律有利於行為人者，適用最有利於行為
      人之法律，刑法第二條第一項定有明文。查被告丁○○行
      為後，刑法第五十六條連續犯之規定，業於九十四年一月
      七日修正公布刪除，並於九十五年七月一日施行，則被告
      多次製造手槍既遂及未遂之犯行，因行為後新法業已刪除
      連續犯之規定，此刪除雖非犯罪構成要件之變更，但顯已
      影響行為人刑罰之法律效果，自屬法律有變更，比較新舊
      法結果，仍應適用較有利於被告之法律（最高法院九十五
      年第八次刑事庭會議決議參照），應依修正前刑法第五十
      六條之規定從重論以製造手槍既遂一罪，並加重其刑。爰
      審酌被告丁○○曾有違反麻醉藥品管理條例、槍砲彈藥刀
      械管制條例等刑事前科，有臺灣高等法院被告前案紀錄表
      一份可查（見本院卷第七至十二頁），其製造手槍及子彈
      ，數量頗多，且又交付多人寄藏，危害社會治安非輕，而
      被告丁○○已於本件發生前，因非法持有改造槍彈，經法
      院判處有期徒刑二年六月，併科罰金新臺幣九萬元確定（
      現執行中），不知檢點，再犯本罪，並斟酌其生活狀況、
      智識程度、犯罪之動機、目的、手段，念被告始終坦承犯
      行，態度尚稱良好等一切情狀，量處如主文所示之刑，再
      就併科罰金部分諭知易服勞役之折算標準，以資懲儆。
    (二)核被告甲○○所為，係違反槍砲彈藥刀械管制條例第八條
      第四項寄藏改造手槍罪、同條例第十二條第四項寄藏改造
      子彈罪。被告寄藏槍彈後之持有行為，係寄藏行為之當然
      結果，均不另論罪。被告同時寄藏改造手槍及子彈之行為
      ，屬一行為觸犯數罪名之想像競合犯，應依刑法第五十五
      條規定，從一重依寄藏改造手槍罪處斷。按刑法第五十九
      條規定，犯罪之情狀顯可憫恕，認科以最低度刑仍嫌過重
      者，得酌量減輕其刑。所謂犯罪情狀顯可憫恕，必須審酌
      一切犯罪情狀後，在客觀上顯然足以引起一般同情，認為
      縱予宣告最低刑度猶嫌過重者者，始有其適用（立法說明
      參照），查被告甲○○固非法寄藏槍彈，惟其係因製造大
      量槍彈之被告丁○○，主動交付予被告甲○○，強要作為
      債務抵押，被告甲○○當時乃一介守法平民（見本院卷第
      一三○至一五○頁所附被告甲○○個人資料），迫於無奈
      始寄藏改造槍彈，實值同情，被告所犯情輕法重，縱宣告
      本罪之最輕法定刑仍屬過重，其犯罪情節衡情尚有可憫恕
      之處，並斟酌檢察官之意見（見本院卷第二○六頁），本
      院認為應依刑法第五十九條之規定減輕其刑。爰審酌被告
      甲○○並無刑事前科，有臺灣高等法院被告前案紀錄表一
      份可查（見本院卷第十三頁），及其犯罪之動機及目的，
      未經許可寄藏槍彈，雖未持之犯罪，仍危害社會治安甚鉅
      ，念被告始終坦承犯行，態度尚稱良好等一切情狀，量處
      如主文所示之刑，並就併科罰金部分諭知易服勞役之折算
      標準，以資懲儆。末按犯罪在新法施行前，新法施行後，
      緩刑之宣告，應適用新法第七十四條之規定（最高法院九
      十五年五月二十三日刑事庭第八次會議決議七）。查本件
      被告甲○○未曾受有期徒刑以上刑之宣告，已如前述，其
      並繳交檢察官指定之新臺幣二十萬元予臺南市觀護志工協
      進會（見本院卷第二四四至二四五頁之陳報狀），其經此
      刑之教訓，當知所警惕，信無再犯之虞，被告為家中經濟
      主要來源，為能使被告不因刑之執行，使家庭生活無以為
      繼，本院綜合其個人及犯罪情狀等情，因認其所受宣告之
      刑，以暫不執行為適當，併諭知緩刑四年，以啟自新。又
      被告甲○○觸犯本罪，顯係對於相關法律知識有所欠缺，
      本院為使被告於緩刑期間，不致再行誤觸法網，促使被告
      增進相關法律常識，爰於被告受緩刑宣告之期間付保護管
      束，以維法治。
    (三)有關易刑處分之法律比較適用部分，按修正前刑法第四十
      二條第二項規定：「易服勞役以一元以上三元以下折算一
      日。但勞役期限不得逾六個月。」被告行為時之易服勞役
      折算標準，業據修正前罰金罰鍰提高標準條例第二條前段
      規定，就其原定數額提高為一百倍折算一日，則本件被告
      行為時，罰金易服勞役折算標準，應以銀元三百元折算一
      日，即新臺幣九百元折算一日，且最多只能折算六個月即
      一百八十日，合計新臺幣十六萬二千元【９００元ｘ１８
      ０日＝１６２０００元，亦即罰金超出上開數額者，易服
      勞役均以六個月計算】。惟現行刑法第四十二條第三項規
      定：「易服勞役以新臺幣一千元、二千元或三千元折算一
      日。但勞役期限不得逾一年。」則新法之罰金易服勞役折
      算標準，若以折算金額新臺幣一千元，同樣折算六個月即
      一百八十日，為新臺幣十八萬元【亦即罰金如超出新臺幣
      十八萬元，以新臺幣一千元折算一日，易服勞役期間將超
      過六個月】。本件被告丁○○所諭知罰金刑新臺幣六十萬
      元部分，比較修正前後之罰金易服勞役折算標準，當以修
      正前僅須易服勞役六個月之規定，較有利於被告，則應依
      刑法第二條第一項前段規定，適用修正前刑法第四十二條
      第三項規定，定其折算標準；而被告甲○○所諭知罰金刑
      新臺幣五萬元部分，比較修正前後之罰金易服勞役折算標
      準，則以修正後之規定，較有利於被告甲○○，則應依刑
      法第二條第一項但書規定，適用修正施行後刑法第四十二
      條第三項前段規定，定其折算標準。至於被告二人所違反
      槍砲彈藥刀械管制條例之罪，其罰金刑之係以新臺幣作為
      貨幣單位，尚無刑法施行法第一條之一比較適用問題，附
      此敘明。
    (四)扣案如附表編號一至六、九、十、十二至十九所示改造手
      槍及子彈及主要組成零件，屬違禁物；如附表編號第二十
      至二八所示改造工具及零件一批，分別為被告丁○○所有
      供製造槍彈所用之物；如附表編號七、八、十一所示槍枝
      半成品，雖非屬違禁物，但仍為被告丁○○所有因製造槍
      彈未完成所生及所得之物，業據其供承在卷，本於主刑從
      刑不可分原則，分別依修正前刑法第三十八條第一項第一
      款、第二款、第三款之規定，均併予宣告沒收（被告甲○○應予沒收之物如附表編號十三至十五所示）。而扣案如
      附表編號三、五、九、十二、十五所示改造子彈，其中部
      分不具殺傷力，部分業經試射滅失，詳如各該備註欄所示
      ，爰不為沒收之諭知。
貳、無罪部分：
  一、起訴意旨略以：(一)被告丁○○因積欠甲○○債務，遂於九
      十五年二月間，將其所製造如附表編號十三至十五所示之
      改造槍彈，轉讓予甲○○作為債務之擔保，因認被告丁○○就此涉嫌違反槍砲彈藥刀械管制條例第八條第二項、第
      十二條第二項轉讓改造手槍及子彈罪嫌。(二)被告丙○○於
      丁○○遭拘捕時，因丁○○遂趁隙撥打電話予丙○○，要
      求丙○○將丁○○所製造放置在丁○○住處內之改造槍彈
      及工具帶離該處，丙○○即未經許可，而持有該具殺傷力
      之改造手槍及子彈等物品，因認被告丙○○就此涉嫌違反
      槍砲彈藥刀械管制條例第八條第四項、第十二條第四項持
      有改造手槍及子彈罪嫌。
  二、按犯罪事實應依證據認定之，無證據不得認定犯罪事實；
      又不能證明被告犯罪者，應諭知無罪之判決，刑事訴訟法
      第一百五十四條第二項、第三百零一條第一項分別定有明
      文。起訴意旨認為被告丁○○、丙○○分別涉有違反槍砲
      彈藥刀械管制條例第八條第一項、第四項，第十二條第一
      一項、第四項之罪嫌，被告丁○○部分主要係以同案被告
      甲○○之陳述，被告丙○○部分則主要係以其於警詢偵查
      中所為之自白，同案被告丁○○所為之陳述，扣案紙箱及
      紙袋內有改造槍彈等證據，作為主要論據。訊據被告丁○○、丙○○分別堅決否認有何前開犯行，被告丁○○辯稱
      ：「我將改造槍枝交給甲○○，只是暫押在那裡供債務擔
      保用，並沒有無償將改造槍彈轉讓給甲○○的意思。」等
      語；被告丙○○辯稱：「我在警局時並沒有承認知道紙箱
      及紙袋內有改造槍彈，丁○○也沒有告訴我紙箱及紙袋內
      有什麼物品，我也不知道丁○○有在製造槍彈，由於我在
      警詢時警察告訴我裡面有槍彈，我在檢察官面前才會作同
      樣的陳述。」等語。
  三、被告丁○○部分：
    (一)證人甲○○於本院審理時證稱：「丁○○因為向我買中古
      車，又曾經跟我借些小錢，還有積欠汽車修理費，大概約
      有十二萬元，我沒有向丁○○算利息。丁○○拿改造槍彈
      給我作抵押，說他有錢時會還給我，再把槍拿回去，丁○○還告訴我槍是真的，叫我跟他去試射。我當時不敢說不
      要，便把槍留下來，我之後再向丁○○還有向催討債務。
      」等語（見本院卷第二七九至二八一頁），核與其初次於
      警詢時所為陳述相符（見警卷一第十六頁）。
    (二)按槍砲彈藥刀械管制條例所規範之「製造」、「販賣」、
      「運輸」、「轉讓」、「出租」、「出借」、「持有」、
      「寄藏」等構成要件，均有將違禁物置於自己實力支配之
      下之意，然而有關該違禁物是否「終局置於自己實力支配
      之下」以及「取得違禁物之對價暨原因」等等，立法者則
      以上開要件予以區別，而異其刑度。其中由無至有之「製
      造」，以及自己完全放棄實力支配，有償地使他人終局取
      得實力支配之「販賣」，列於同一項次。自己完全放棄實
      力支配，但無償地使他人終局取得實力支配之「轉讓」；
      自己最後仍取得實力支配，有償地使他人暫時取得實力支
      配，且雙方有合意讓他方使用之「出租」；自己最後仍取
      得實力支配，無償地使他人暫時取得實力支配，且雙方有
      合意讓他方使用之「出借」，則列於同一項次。至於單純
      保有實力支配之「持有」，以及暫時保有實力支配而終將
      喪失實力支配之「寄藏」，又列於同一項次。依據證人甲○○之證詞及被告丁○○之抗辯，雙方所稱之「抵押」，
      應是「被告丁○○並非有無償使甲○○終局取得改造槍彈
      之意思，被告丁○○亦無意完全放棄對於改造槍彈之實力
      支配」；而「甲○○更無若被告丁○○不返還債務，則將
      終局取得改造槍彈之意思」，甲○○僅係礙於情勢，因而
      暫時收受被告丁○○交付之改造槍彈而已。就此，起訴意
      旨固認為被告丁○○交付甲○○改造槍彈，該當於轉讓之
      構成要件。惟本院依據前開事實涵攝構成要件，認為被告
      丁○○應屬「持有」，而被告甲○○則屬「寄藏」改造槍
      彈。
    (三)綜上所述，被告丁○○並無無償使甲○○終局取得改造槍
      彈之意思，而甲○○亦無終局取得改造槍彈用以抵償債務
      之意，雙方更無上開合意，則起訴意旨認為被告丁○○就
      此涉嫌轉讓改造槍彈乙節，並無積極證據可供證明。被告
      丁○○就此所為抗辯，當屬可信。此外，復查無其他積極
      證據足證被告丁○○有起訴意旨所指犯行，揆諸前開說明
      ，被告丁○○被訴違反槍砲彈藥刀械管制條例第八條第二
      項、第十二條第二項之罪，即屬不能證明。惟因起訴意旨
      並未具體表明被告丁○○此處罪嫌與前揭製造槍彈犯罪事
      實之論罪科刑部分，有何裁判上一罪或數罪關係。按「製
      造」與「轉讓」改造槍彈，犯意各別，行為互殊，本院認
      為應屬數罪關係，就此自應諭知被告丁○○無罪之判決。
  四、被告丙○○部分：
    (一)依據九十五年四月十一日被告丙○○在臺南市警察局刑警
      大隊製作之調查筆錄，其中記載被告丙○○回答：「袋子
      內裝有一把已改造好之手槍及數把半成品，紙箱內裝有槍
      械改造工具及子彈」、「（問：你是否知道丁○○叫你帶
      離之紙箱及紙袋內所裝之物品係何物？）我知道是槍械改
      造工具及成品半成品等」（見警卷一第六頁）。然而本院
      勘驗前開筆錄之警詢錄音帶結果，內容為：「警察問：那
      些袋子內有什麼東西？被告回答：工具箱。警察回答說：
      就是那些改造手槍？是不是？那邊總共幾支？被告未答話
      。警察問：成品或半成品共幾支？被告回答：全部我不知
      道。警察回答：你不知道，就是一批改造槍，對不對？警
      察繼續問：紙箱裡面呢？被告回答：就是一些那個，警察
      接著回答，就是改造工具。是不是？過一陣子，警察繼續
      問：你知道的袋子裡面有一枝改好的手槍，就是一枝改好
      的。還有四枝半成品，是不是？警察問：紙箱內裝有改造
      槍械及工具，還有什麼？被告未答話，警察自行回答：工
      具及子彈。警察問：你是否知道你帶走的這些東西，他叫
      你帶走的這些紙箱及袋子內是槍及改造工具？你是否知道
      ？你知道吧？被告未回答。（警員接著覆誦警局記載該段
      記載內容）警察問：你知道吧，你知道丁○○叫你帶走的
      物品是改造槍枝及工具？」至於被告丙○○緊接同日在檢
      察官面前所為陳述（見偵查卷一第十九至二一頁），經勘
      驗後並無聲音，有本院勘驗筆錄一份可查（見本院卷第二
      三五至二三八頁）。由上可知，本件被告丙○○於警詢中
      所謂之自白，顯係由詢問警員自問自答下所製作完成，被
      告丙○○於本案甫經逮捕時，根本不知被告丁○○所交代
      攜出之紙箱及紙袋，裡面究竟有無改造槍彈及半成品，不
      能認定被告丙○○業經自白認罪。
    (二)證人即在被告丁○○住處查獲被告丙○○之臺南市警察局
      刑警大隊偵一隊隊長己○○於本院審理時證稱：「九十五
      年四月十一日早上丁○○打電話給丙○○的事，是我在線
      上聽同事說的。我攔下丙○○時，丙○○很配合，沒有反
      抗。我們請丙○○打開紙箱及袋子之前，有問丙○○是否
      知道裡面是何物品，丙○○回答說不知道。當時從紙箱及
      紙袋的外觀，只能判斷很沈重，但是因為有包裝好，無法
      知道裡面有何物品。我們請丙○○打開後，紙箱內確實有
      改造槍彈。」等語（見本院卷第二六六至二七○頁）。由
      此可知，甚至早在被告丙○○製作警詢筆錄之前，警員已
      在現場直接詢問被告丙○○是否知悉紙箱及紙袋裡有何物
      品，當時被告丙○○亦回答不知道；而由紙箱及紙袋外觀
      ，亦不能以肉眼觀察得知其內有改造槍彈及半成品。因此
      ，被告丙○○當時受其叔父被告丁○○指示，將包裝妥當
      無法由外觀判斷是何物品之紙箱及紙袋攜出，確實不知裡
      面有違禁物品，亦不能以肉眼查知內有違禁物品。
    (三)證人即指示被告丙○○將紙箱及紙袋攜出之丁○○於本院
      審理時證稱：「我是在住處五樓改造槍彈，每次改造完畢
      我會用紙箱或紙袋收拾好，沒辦法用紙箱及紙袋裝的，就
      推到佛桌下。因為丙○○跟他母親不合，偶而會來我家裡
      住。印象中我製造槍枝那段時間，丙○○只有上去我五樓
      一次，但是到門口就被我攔住了，那時我剛好在整理裝箱
      。案發當日我打電話給丙○○，用台語說：『我的事情爆
      了，你去五樓把紙箱及紙袋拿去丟掉』，丙○○就說好，
      我便關機，我再打電話時，丙○○就說他不方便講電話了
      。」等語（見本院卷第二七三至二七七頁），由上開證詞
      ，亦不能積極證明被告丁○○當時明白指示被告丙○○將
      五樓內裝有改造槍彈之紙箱及紙袋攜出家中丟棄。被告丙○○當時只是單純依據被告丁○○抽象指示，將紙箱及紙
      袋攜出丟棄而已，由此亦不能證明被告丙○○明知或可得
      而知紙箱及紙袋內確實有改造槍彈等違禁物品。
    (四)末按檢察官知有犯罪嫌疑者，應即開始偵查；依偵查所得
      之證據，足認被告有犯罪嫌疑者，應提起公訴。刑事訴訟
      法第二百二十八條第一項、第二百五十一條第一項分別定
      有明文。公訴意旨以被告丙○○與同案被告丁○○、賴柏
      賢曾有槍彈交付乙節，用以論證被告丙○○確實知悉丁○○有在改造槍彈等情（見本院卷第二八八至二九○頁）。
      然而上開內容資料，早已客觀存在於刑事卷宗，並經偵查
      檢察官予以訊問偵查，但並未予以起訴。依據前開規定反
      面解釋，以該次偵查所得之證據，顯不認為丙○○、丁○○、賴柏賢有何犯罪嫌疑；否則，如已足認有犯罪嫌疑，
      何以不起訴或在起訴書中交代明白？其次，有關丙○○、
      丁○○、賴柏賢曾有槍彈交付乙節，該槍枝是否有殺傷力
      ，是否為本案有關之槍枝等等，於本案並無物證可供佐證
      。尚不能以不能證明有何犯罪嫌疑之丙○○、丁○○、賴
      柏賢曾有槍彈交付之訊問內容，遽而推論被告丙○○知悉
      被告丁○○有製造槍彈等情。
    (五)綜上所述，本件被告丙○○並未於警詢中自白非法持有槍
      彈之犯行，起訴意旨認為被告丙○○知悉所攜出之物內有
      改造槍彈乙節，並無積極證據可供證明。被告丙○○此處
      抗辯，確實可信。此外，復查無其他積極證據足證被告丙○○有起訴意旨所指犯行，揆諸前開說明，被告丙○○被
      訴違反槍砲彈藥刀械管制條例第八條第四項、第十二條第
      四項之罪，即屬不能證明，自應諭知被告丙○○無罪之判
      決。
據上論斷，應依刑事訴訟法第二百九十九條第一項前段、第三百
零一條第一項，槍砲彈藥刀械管制條例第八條第一項、第四項、
第十二條第一項、第四項，刑法第十一條前段、第二條第一項、
修正前刑法第五十六條、第五十五條、第五十九條、第四十二條
第三項、刑法第四十二條第三項前段、第七十四條第一項第一款
、修正前刑法第三十八條第一項第一款、第二款、第三款，廢止
前罰金罰鍰提高標準條例第二條，判決如主文。
本案經檢察官戊○○到庭執行職務。
中    華    民    國    95    年    11    月    14    日
                  刑事第八庭    審判長法  官  彭喜有
                                      法  官  王慧娟
                                      法  官  李東柏
以上正本證明與原本無異。
如不服本判決，應於判決送達後十日內，向本院提出上訴狀。
中    華    民    國    95    年    11    月    14    日
                                      書記官  簡湘雲
附錄本案論罪科刑法條全文：
槍砲彈藥刀械管制條例第八條第一項、第四項
未經許可，製造、販賣或運輸鋼筆槍、瓦斯槍、麻醉槍、獵槍、
空氣槍或第四條第一項第一款所定其他可發射金屬或子彈具有殺
傷力之各式槍砲者，處無期徒刑或五年以上有期徒刑，併科新臺
幣一千萬元以下罰金。
未經許可，持有、寄藏或意圖販賣而陳列第一項所列槍枝者，處
三年以上十年以下有期徒刑，併科新臺幣七百萬元以下罰金。
槍砲彈藥刀械管制條例第十二條第一項、第四項
未經許可，製造、販賣或運輸子彈者，處一年以上七年以下有期
徒刑，併科新臺幣五百萬元以下罰金。
未經許可，持有、寄藏或意圖販賣而陳列子彈者，處五年以下有
期徒刑，併科新臺幣三百萬元以下罰金。
附表：本案應予沒收之物
┌──┬─────────┬───┬──────────┐
│編號│扣 案 物 品 名 稱 │數  量│備                註│
├──┼─────────┼───┼──────────┤
│ 一 │仿ＢＥＲＥＴＴＡ廠│壹枝  │槍枝管制編號：一一○│
│    │９２ＦＳ型半自動手│      │0000000號，具│
│    │槍製造之槍枝更換土│      │殺傷力（成品，許健洲│
│    │造金屬槍管而成之改│      │車內扣得）          │
│    │造手槍            │      │                    │
├──┼─────────┼───┼──────────┤
│ 二 │仿ＢＥＲＥＴＴＡ廠│壹枝  │槍枝管制編號：一一○│
│    │９２ＦＳ型半自動手│      │0000000號，具│
│    │槍製造之槍枝更換土│      │殺傷力（成品，許健洲│
│    │造金屬槍管而成之改│      │車內扣得）          │
│    │造手槍            │      │                    │
├──┼─────────┼───┼──────────┤
│ 三 │具殺傷力改造子彈  │拾顆  │共十三顆，另三顆業經│
│    │                  │      │試射，一顆不具殺傷力│
│    │                  │      │（許健洲車內扣得）  │
├──┼─────────┼───┼──────────┤
│ 四 │仿ＢＥＲＥＴＴＡ廠│壹枝  │槍枝管制編號：一一○│
│    │９２ＦＳ型半自動手│      │二一五五七六號，具殺│
│    │槍製造之槍枝更換土│      │傷力（成品，丁○○車│
│    │造金屬槍管而成之改│      │內扣得）            │
│    │造手槍（含彈匣貳個│      │                    │
│    │）                │      │                    │
├──┼─────────┼───┼──────────┤
│ 五 │具殺傷力改造子彈  │柒顆  │直徑約七點八釐米金屬│
│    │                  │      │彈頭（共十顆，另三顆│
│    │                  │      │業經試射，丁○○車內│
│    │                  │      │扣得）              │
├──┼─────────┼───┼──────────┤
│ 六 │仿ＢＥＲＥＴＴＡ廠│壹枝  │槍枝管制編號：一一○│
│    │８４型半自動手槍製│      │二一五五七○號，具殺│
│    │造之槍枝換裝土造金│      │傷力（成品，丁○○住│
│    │屬槍管而成之改造手│      │處扣得）            │
│    │槍                │      │                    │
├──┼─────────┼───┼──────────┤
│ 七 │仿ＣＯＬＴ廠欠缺撞│壹枝  │槍枝管制編號：一一○│
│    │針簧，不具殺傷力手│      │0000000號（半│
│    │槍                │      │成品，丁○○住處扣得│
│    │                  │      │ ）                 │
├──┼─────────┼───┼──────────┤
│ 八 │仿ＷＡＬＴＨＥＲ廠│壹枝  │槍枝管制編號：一一○│
│    │欠缺擊錘及復進簧，│      │0000000號（半│
│    │不具殺傷力手槍    │      │成品，丁○○住處扣得│
│    │                  │      │ ）                 │
├──┼─────────┼───┼──────────┤
│ 九 │具殺傷力改造子彈  │貳拾陸│直徑分別為五點六、七│
│    │                  │顆    │點六、六點七釐米金屬│
│    │                  │      │彈頭（共四十顆，另十│
│    │                  │      │四顆業經試射，三顆不│
│    │                  │      │具殺傷力丁○○住處扣│
│    │                  │      │得）                │
├──┼─────────┼───┼──────────┤
│ 十 │改造槍管          │拾陸枝│製造槍彈用工具（陳振│
│    │                  │      │彰住處扣得）        │
├──┼─────────┼───┼──────────┤
│十一│改造後不具殺傷力手│伍枝  │或不具撞針、或內有阻│
│    │槍（半成品）      │      │鐵、或欠缺扳機及擊錘│
│    │                  │      │，其中一枝槍枝管制編│
│    │                  │      │號：00000000│
│    │                  │      │七五號（丁○○住處扣│
│    │                  │      │得）                │
├──┼─────────┼───┼──────────┤
│十二│具殺傷力改造子彈  │伍顆  │直徑約九釐米金屬彈頭│
│    │                  │      │（共七顆、另二顆業經│
│    │                  │      │試射，庚○○處扣得）│
├──┼─────────┼───┼──────────┤
│十三│仿ＦＮ廠１９１０型│壹枝  │槍枝管制編號：一一○│
│    │半自動手槍製造之槍│      │0000000號，具│
│    │枝換裝土造金屬槍管│      │殺傷力（成品，甲○○│
│    │而成之改造手槍    │      │住居處扣得）        │
├──┼─────────┼───┼──────────┤
│十四│仿ＷＡＬＴＨＥＲ廠│壹枝  │槍枝管制編號：一一○│
│    │ＰＰＫ／Ｓ型半自動│      │0000000號，具│
│    │手槍製造之槍枝換裝│      │殺傷力（成品，甲○○│
│    │土造金屬槍管而成之│      │住居處扣得）        │
│    │改造手槍          │      │                    │
├──┼─────────┼───┼──────────┤
│十五│具殺傷力改造子彈  │拾伍顆│直徑約七點九釐米金屬│
│    │                  │      │彈頭（共二十五顆，另│
│    │                  │      │十顆業經試射，四顆不│
│    │                  │      │具殺傷力，甲○○住居│
│    │                  │      │處扣得）            │
├──┼─────────┼───┼──────────┤
│十六│仿ＢＥＲＥＴＴＡ廠│壹枝  │槍枝管制編號：一一○│
│    │Ｍ９型半自動手槍製│      │0000000號，具│
│    │造之槍枝更換土造金│      │殺傷力（成品，第一公│
│    │屬槍機槍管而成之改│      │墓內扣得）          │
│    │造手槍            │      │                    │
├──┼─────────┼───┼──────────┤
│十七│仿ＷＡＬＴＨＥＲ廠│壹枝  │槍枝管制編號：一一○│
│    │ＰＰＫ／Ｓ型半自動│      │0000000號，具│
│    │手槍製造之槍枝換裝│      │殺傷力（成品，第一公│
│    │土造金屬槍管而成之│      │墓內扣得）          │
│    │改造手槍          │      │                    │
├──┼─────────┼───┼──────────┤
│十八│仿ＢＥＲＥＴＴＡ廠│壹枝  │槍枝管制編號：一一○│
│    │９２ＦＳ型半自動手│      │0000000號，具│
│    │槍製造之槍枝更換土│      │殺傷力（成品，丁○○│
│    │造金屬槍管而成之改│      │自扣案零件製造取得）│
│    │造手槍            │      │                    │
├──┼─────────┼───┼──────────┤
│十九│仿ＦＮ廠半自動手槍│壹枝  │槍枝管制編號：一一○│
│    │製造之槍枝更換土造│      │0000000號，具│
│    │金屬槍管而成之改造│      │殺傷力（成品，丁○○│
│    │手槍              │      │自扣案零件製造取得）│
├──┼─────────┼───┼──────────┤
│二十│銅條              │拾支  │製造槍彈用工具（陳振│
│    │                  │      │彰住處扣得）        │
├──┼─────────┼───┼──────────┤
│二一│鑽頭              │陸拾支│製造槍彈用工具（陳振│
│    │                  │      │彰住處扣得）        │
├──┼─────────┼───┼──────────┤
│二二│銼刀              │拾支│製造槍彈用工具（陳振│
│    │                  │      │彰住處扣得）        │
├──┼─────────┼───┼──────────┤
│二三│夾子              │拾壹支│製造槍彈用工具（陳振│
│    │                  │      │彰住處扣得）        │
├──┼─────────┼───┼──────────┤
│二四│彈簧              │伍拾條│製造槍彈用工具（陳振│
│    │                  │      │彰住處扣得）        │
├──┼─────────┼───┼──────────┤
│二五│鑽床              │貳台  │製造槍彈用工具（陳振│
│    │                  │      │彰住處扣得）        │
├──┼─────────┼───┼──────────┤
│二六│車床              │壹台  │製造槍彈用工具（陳振│
│    │                  │      │彰住處扣得）        │
├──┼─────────┼───┼──────────┤
│二七│砂輪機            │壹台  │製造槍彈用工具（陳振│
│    │                  │      │彰住處扣得）        │
├──┼─────────┼───┼──────────┤
│二八│改造槍彈工具      │壹批  │製造槍彈用工具（陳振│
│    │                  │      │彰住處扣得）        │
└──┴─────────┴───┴──────────┘


司法院資訊處製作；財團法人民間司法改革基金會備份。
